臺北高等行政法院判決　　　　　　　　　　　　　　　九十年度訴字第四六八二號
　　　　　　　　　　　　　　　.
　　原　　　告　何張阿涼
　　　　　　　　何美麗
　　　　　　　　何世保
　　　　　　　　何圳雄
　　原　告　兼
　　右　四　人　甲○○
　　訴訟代理人
　　被　　　告　勞工保險局
　　代　表　人　廖碧英總經理.
　　訴訟代理人　丙○○
　　　　　　　　乙○○
右當事人間因勞保事件，原告不服行政院中華民國九十年五月三日台九十訴字第二○
四六九號再訴願決定，提起行政訴訟。本院判決如左：
　　主  文
原告之訴駁回。
訴訟費用由原告負擔。
　　事  實
壹、事實概要：
一、緣訴外人何安發於民國八十七年三月三十一日退職退保，並於同年六月一日領取
    三十九個月老年給付。嗣於八十七年九月十一日以其因糖尿病引起左足部發炎壞
    死，同年四月二日做左膝蓋下截肢，於同年八月二十四日經醫師審定成殘，而檢
    具財團法人長庚紀念醫院高雄分院出具之殘廢診斷書，向被告申請殘廢給付。被
    告審查後，以八十七年九月二十四日八七保給字六○二○二八七號書函復以依其
    檢具之殘廢診斷書記載，被保險人何安發已於八十七年三月三十一日退職退保，
    其於八十七年八月二十四日經審定殘廢，係屬退保後之事故，乃核定不予給付。
    原告不服申請審議，經勞工保險監理委員會以保監審字第二○七九號審定書駁
    回，提起訴願，遭行政院勞工委員會以八十八年十一月十六日台八十八勞訴字第
    一五一三六號訴願決定駁回，提起再訴願，亦遭行政院以八十九年六月二日台八
    十九訴字第一六○五九號再訴願決定駁回，原告猶表不服，向本院提起行政訴訟
    ，案經本院以八十九年十二月七日八十九年度訴字第三八一號判決，以何安發於
    再訴願程序進行中已死亡，將再訴願決定撤銷。
二、嗣行政院通知何安發之繼承人原告等續行再訴願程序，原告等並於九十年三月五
    日聲明承受再訴願，案經行政院以九十年五月三日台九十訴字第二○四六九號再
    訴願決定，駁回再訴願，原告等猶表不服，遂向本院提起行政訴訟。
貳、兩造聲明：（原告未於言詞辯論及準備期日到庭，玆據原告起訴狀意旨記載其聲
    明及主張）
一、原告聲明求為判決：
(一)、再訴願決定、訴願決定、爭議審定及原處分均撤銷。
(二)、被告應給付原告新台幣柒拾伍萬陸仟圓整及自中華民國八十七年九月二十五日起
    至本案判決確定有理由當日止，依年利率百分之五，按日計算延滯利息。
二、被告聲明求為判決：駁回原告之訴。
參、兩造之爭點：領取老年給付後是否可再申請殘廢給付？
一、原告主張之理由：
(一)、依現行勞工保險條例之規定，除第五十七條：「被保險人領取殘廢給付，不能繼
    續從事工作者，其保險效力即行終止。」外，並無其他條文對保險效力終止之明
    確規定。是以勞工保險殘廢給付表準表各項規定若無「終生不能從事任何工作」
    之規定者，其被保險人之保險效力並不因此而終止。
(二)、勞工保險條例第五十八條第二項雖規定，領取老年給付後不得再行參加勞工保險
    。但法無明文除被保險人請領殘廢給付之權利，且領取老年給付後，係保險效力
    「停止」或保險效力「終止」，亦無明確定義。按行政院勞委員會八十五年十二
    月九日台八五勞保二字第一四四九○八號函：「被保險人在保險效力『停止』之
    日起一年內，因同一傷病及其引起之疾病致殘廢或死亡者，得依勞工保險條例第
    二十條第二項後段規定，請領殘廢或死亡給付。何安發之勞工保險效力雖至八十
    七年三月三十一日二十四時後停止，惟自保險效力停止後一年內，仍可享有殘廢
    或死亡給付之權利，故原告依據勞工保險條例第二十條規定，向被告申請殘廢給
    付，依法有據。
(三)、原告係請領殘廢給付，與司法院釋字第三一○號解釋文，不得重複請領傷病給付
    並無抵觸。行政院勞工委員會八十九年十二月三十日台八十九勞保三字第五七五
    九七號函，擴大限制被保險人請領殘廢給付的權利，應明列其法律規定或授權依
    據。
(四)、內政部六十九年六月十三日臺內社字第一七七三一號函規定，已取代內政部六十
    五年十月十五日臺內社字第七○四一八九號函規定，被告直接引用非行為當時內
    政部六十五年十月十五日臺內社字第七○四一八九號函，完全無視內政部六十九
    年六月十三日臺內社字第一七七三一號函，亦非合法。
二、被告主張之理由：
(一)、被保險人領取老年給付後，保險效力即行終止：有關原告等稱除現行勞工保險條
    例第五十七條，其他各項再也沒有任何有關保險效力終止規定云云，按勞工保險
    效力終止，其之前勞工保險期間之法律關係即完全清算終結，嗣後不再發生勞工
    保險之權利務關係，與勞工保險效力之一時停止，其後仍可能再行加保，其前後
    年資仍得併計，二者並不相同，被保險人領得老年給付後，其之前勞工保險期間
    之法律關係（勞保年資）即完全清算終結，是勞工保險條例第五十八條第二項明
    定，被保險人巳領取老年給付者，不得再行參加勞工保險，換言之，即謂先前之
    勞工保險效力巳經終止。
(二)、有關內政部六十五年十月十五日台內社字第七○四一八九號函釋：
１、查六十二年四月二十五日修正公布之勞工保險條例第二十七條規定：「被保險人
    在保險有效期間所發生之傷害或疾病事故，於脫離保險後，必須連績請領傷害給
    付或住院診療者，一年內仍可享有保險給付之權利．．．」，而現行勞工保險條
    例第二十條之規定係就該規定酌作文字修正而來，其立法意旨、構成要件及法律
    效果均無不同，是本案所適用者雖為現行勞工保險條例第二十條規定，惟前開函
    釋於該規定仍有適用，並無疑義，原告等訴稱行為當時應以當時法律為依據，似
    以為被告係適用舊法，顯屬誤解。
２、至原告等另主張舊法之勞工保險條例第二十七條規定，並無保險效力巳告終止及
    不得再申領傷害給付之規定，與該函釋係不得再申領傷害給付，而原處分及訴願
    決定書係否准原告申領殘廢給付，前後矛盾等語，按前開函釋係在闡明被保險人
    領取老年給付退保後即無該條之適用，其依據則係本於前述勞工保險效力終止及
    一時脫離保險之本質不同，依法並無不當之處，又該函釋雖僅稱不得再申領傷病
    給付，並未明文指出不得領取殘廢給付，惟本於前述該函釋之意旨及舉輕明重之
    法理，自亦不得請領殘廢給付。
　　理  由
甲、程序方面：
一、本件原告經合法通知，未於言詞辯論期日到場，依行政訴訟法第二百十八條準用
    民事訴訟法第三百八十六條、第三百八十五條第一項前段規定，核無民事訴訟法
    第三百八十六條所列各款情形，爰依到場被告之聲請，由其一造辯論而為判決，
    合先敘明。
二、本件行政訴訟起訴後被告之代表人變更，玆經現任代表人具狀承受訴訟，核無不
    合，應予准許。
三、另原告雖有陳報原告甲○○為選定當事人，惟選定當事人後，其他當事人係脫離
    訴訟（行政訴訟法第二十九條第三項），但原告於起訴狀仍列全部原告為本件行
    政訴訟之原告，並以甲○○為訴訟代理人，是原告上開所謂的「選定當事人」，
    其真意應僅係委任訴訟代理人之意思為本件行政訴訟，本院爰逕予更正如當事人
    欄。
乙、實體方面：
一、按「被保險人或其受益人，於保險效力開始後，停止前發生保險事故者，得依本
    條例規定，請領保險給付。」、「被保險人在保險有效期問所發生之傷病事故，
    於保險效力停止後，必須連續請領傷病給付或住院診療給付者，一年內仍可享有
    該項保險給付之權利；傷病給付期限依第三十五條及第三十六條規定；住院診療
    之被保險人經保險人自設或特約醫院認為可出院療養時，應即出院。被保險人依
    前項規定連續請領保險給付期間內，因同一傷病及其引起之疾病致殘廢或死亡者
    ，仍得請領殘廢給付或死亡給付。其非因病癒而經保險人自設或特約醫院同意出
    院後，在保險效力停止之日起一年內，因同一傷病及其引起之疾病致殘廢或死亡
    者亦同。」勞工保險條例第十九條第一項、第二十條第一、二項均定有明文。
二、訴外人即原告之被繼承人何安發於民國八十七年三月三十一日退職退保，並於同
    年六月一日領取三十九個月老年給付。嗣於八十七年九月十一日以其因糖尿病引
    起左足部發炎壞死，同年四月二日做左膝蓋下截肢，於同年八月二十四日經醫師
    審定成殘，而檢具財團法人長庚紀念醫院高雄分院出具之殘廢診斷書，向被告申
    請殘廢給付。被告審查後，以依其檢具之殘廢診斷書記載，被保險人何安發已於
    八十七年三月三十一日退職退保，其於八十七年八月二十四日經審定殘廢，係屬
    退保後之事故，乃核定不予給付，原告不服申請審議，經勞工保險監理委員會以
    保監審字第二○七九號審定書駁回，以上有老年給付核付電腦查詢單、勞工保
    給付申請書、長庚醫院勞工保險殘廢診斷書、八十七年九月二十四日八七保給字
    六○二○二八七號書函復及上開審議書在卷可稽，並為兩造所不爭，堪認為實。
    原告不服，循序提起本件行政訴訟，主張如事實欄所載。
三、本院查：
(一)、依行政院勞工委員會八十五年十二月九日台八十五勞保二字第一四四九○八號函
    釋：「有關在保險有效期問，發生傷病事故之被保險人，非因病癒而經保險人自
    設或特約醫院同意出院後，在保險效力停止之日起一年內，因同一傷病及其引起
    之疾病致殘廢或死亡者，得依勞工保險條例第二十條第二項後段規定，請領殘廢
    或死亡給付。」，惟第二十條所稱之保險效力停止，依前勞工行政中央主管機關
    內政部六十五年十月十五日台內社字第七○四一入九號函釋：「勞工保險條例第
    二十七條（現行條文為第二十條）所稱「脫離保險」（現修正為「保險效力停止
    」一詞），係指被保險人因暫時喪失投保條件俟投保條件恢復仍可繼續參加保險
    者而言，而被保險人請領老年給付．．．同時辦理退保者，保險已告終止，自不
    得再申領傷害給付（現修正為傷病給付）」蓋勞工保險殘廢給付與老年給付，同
    為保障被保險人因殘廢不能工作或年老未工作收入短缺後之生活所給予金錢支助
    ，被保險人退職依規定退保，並請領老年給付者，其保險效力已終止，與勞工保
    險條例第二十條規定「保險效力停止」要件不符，且不得再申請殘廢給付（本件
    申請後之行政院勞工委員會八十九年十二月三十日臺八十九勞保三字第○○五七
    五九七號函釋即表明此旨）。是以前引函核與勞工保險條例規定之意旨相符，自
    可予以援用。
(二)、另按六十二年四月二十五日修正公布之勞工保險條例第二十七條規定：「被保險
    人在保險有效期間所發生之傷害或疾病事故，於脫離保險後，必須連績請領傷害
    給付或住院診療者，一年內仍可享有保險給付之權利．．．」，而現行勞工保險
    條例第二十條之規定係就該規定酌作文字修正而來，其立法意旨、構成要件及法
    律效果均無不同，是本案所適用者雖為現行勞工保險條例第二十條規定，惟前開
    內政部六十五年十月十五日台內社字第七○四一八九號函釋所為之釋示，在現行
    勞工保險條例第二十條規定仍得適用，原告主張行為當時應以當時法律為依據，
    不應再適用舊法之內政部六十五年十月十五日台內社字第七○四一八九號函釋云
    云，顯屬誤解。
(三)、被保險人即原告之被繼承人何安發於民國八十七年三月三十一日退職退保，並於
    同年六月一日領取三十九個月老年給付。嗣於八十七年九月十一日以其因糖尿病
    引起左足部發炎壞死，同年四月二日做左膝蓋下截肢，於同年八月二十四日經醫
    師審定成殘，乃向被告申請殘廢給付。則被保險人何安發已於八十七年三月三十
    一日退職退保，其於八十七年八月二十四日經審定殘廢，係屬退保後之事故，被
    告核定不予給付，自無不合。
四、從而，被告依首揭規定，否准原告繼承被保險人何安發之殘廢給付之申請，並無
    不合。訴願決定遞予駁回，亦無違誤，均應予維持。本件原告之訴為無理由，應
    予駁回。
據上論結，本件原告之訴為無理由，爰依行政訴訟法第二百十八條、第九十八條第三
項前段、民事訴訟法第三百八十五條第一項前段判決如主文。
中　　華　　民　　國　　　九十一　　年　　　六　　　　月　　　七　　　　日
                              臺 北 高 等 行 政 法 院  第 五 庭
                                          審 判 長 法  官　劉介中
                                                   法  官　帥嘉寶
                                                   法  官　黃清光
右為正本係照原本作成。
如不服本判決，應於送達後二十日內，向本院提出上訴狀並表明上訴理由，如於本判
決宣示後送達前提起上訴者，應於判決送達後二十日內補提上訴理由書（須按他造人
數附繕本）。
中　　華　　民　　國　　　九十一　　年　　　六　　　　月　　　七　　　　日
                                                   書記官  黃明和
